【裁判字號】    90,易,52
【裁判日期】    900418
【裁判案由】    竊盜
【裁判全文】
臺灣臺北地方法院刑事判決                              九十年度易字第五二號
    公  訴  人  臺灣臺北地方法院檢察署檢察官
    被      告  丙○○
          （冒名賴諭慶）
右列被告因竊盜案件，經檢察官提起公訴（八十九年度偵字第二三０九三號），及移
送併案審理（台灣台北地方法院檢察署九十年度偵緝字第二０八號，台灣苗栗地方法
院檢察署八十九年度偵字第五一九九號），本院判決如左：
      主  文
丙○○共同連續結夥三人以上攜帶兇器毀越安全設備竊盜，處有期徒刑貳年，並於刑
之執行前，令入勞動場所強制工作參年。
扣案之拔釘器壹支、手套貳雙及未扣案之鐵鎚壹把、拔釘器肆支、手電筒肆支、手套
玖雙、掃描器壹組及螺絲起子壹支均沒收。
      事  實
一、丙○○曾於民國八十一年間因盜匪案件，經台灣高等法院於八十二年三月二十五
    日判處有期徒刑十六年，經最高法院於同年七月七日駁回上訴確定（尚有殘刑八
    年七月十五日）。又於八十九年間因強盜案件，經台灣板橋地方法院於八十九年
    四月二十八日判處有期徒刑五年六月，經台灣高等法院於同年七月二十五日駁回
    上訴確定，嗣均未到案執行，經台灣板橋地方法院檢察署併案通緝中，猶不知悔
    改，竟基於共同為自己不法所有之概括犯意，先後於：
（一）八十九年十一月六日凌晨某時，駕駛車號ＡＷ─二九六九號之自用小客車，夥
      同有犯意聯絡之岳偉誠，共同攜帶客觀上可作為兇器使用之拔釘器一支及手套
      二雙等物，丙○○在樓下把風，岳偉誠持拔釘器撬壞台北縣新店市○○路四二
      巷五九弄六號四樓之「億鑫印刷事業股份有限公司」（下稱億鑫公司）之大門
      鎖，侵入億鑫公司（毀損及侵入建築物部分均未據告訴），竊取電腦二台，得
      手後由岳偉誠變賣得款新台幣（下同）一萬元朋分用罄（下稱第一次竊盜犯行
      ）。
（二）八十九年十一月二十三日晚上十一時許，丙○○駛前開汽車，搭載有犯意聯絡
      之岳偉誠，由丙○○在樓下把風，岳偉誠持拔釘器撬開位於台北縣新店市○○
      路四二巷五九弄一號三樓之「貴鵬達電子工業股份有限公司」（下稱貴鵬達公
      司）大門鎖（尚未達毀壞程度），侵入貴鵬達公司翻搜物品行竊時（侵入建築
      物部分未據告訴），因誤觸防盜系統，丙○○當場為警逮捕而未遂，並扣得拔
      釘器一支及手套二雙，岳偉誠則趁隙逃逸（下稱第二次竊盜犯行）。丙○○則
      冒用賴諭慶名義應訊，經檢察官諭令二萬元交保候傳。
（三）丙○○仍不知悔悟，猶承前意圖為自己不法所有之概括犯意，再結夥有犯意聯
      絡之岳偉誠、郭家豪等二人，於八十九年十二月十六日下午某時，丙○○與郭
      家豪先至台北市○○路某五金行，購買鐵鎚一把、拔釘器四支、螺絲起子一支
      等客觀上可作為兇器使用之物及掃描器一組、手電筒四支及手套九雙等物，由
      郭家豪駕駛車號ＣＸ─五二二二號自小客車搭載丙○○及岳偉誠南下苗栗，於
      八十九年十二月十六日晚上六時許，至苗栗縣苗栗市○○路三九九號，利用下
      班無人看守該棟辦公大樓之際，將車輛開進該大樓地下室，岳偉誠至一樓附近
      把風，丙○○、郭家豪戴手套攜帶前開作案工具，沿安全樓梯上樓，以鐵鎚及
      拔釘器撬開安全門，侵入各樓層後，或以掃描器破解辦公室大門密碼，或以鐵
      鎚及拔釘器撬開大門方式（尚未達毀損程度），侵入夜間無人看守之辦公室建
      築物，搜括各辦公室內財物（侵入建築物部分均未據告訴），先後至中正路上
      址三樓（保誠人壽公司）竊取電腦主機二台、記事本二本及現金三百六十七元
      ；至同址六樓（富邑資訊有限公司）竊取電腦主機六台；至同址七樓（富邦人
      壽公司）竊取電腦主機二台及列表機二台等物，得手後共同將前開贓物搬運至
      前開自小客車（下稱第三次竊盜犯行）。復於當晚八時許，再至同縣市○○路
      一００號前，岳偉誠至一樓附近把風，丙○○、郭家豪戴手套攜帶前開作案工
      具，破壞各樓層氣窗等安全設備方式，侵入夜間無人看守之辦公室建築物內（
      毀損及侵入建築物部分均未據告訴），搜括各樓層辦公室內財物方式，先後至
      府前路上址三樓（金山建築師事務所），竊取電腦主機二台；至同址四樓（安
      泰人壽公司），竊取電腦主機二台、彩色列表機一台及現金三萬四千四百元；
      至同址五樓（宏泰人壽公司），竊取ＩＢＭ電腦主機一台、列表機一台及現金
      三百六十元等物，得手後共同將贓物搬運上車（下稱第四次竊盜犯行），載運
      至苗栗市新英里「米南汽車旅館」五０二號房藏放，伺機變賣。嗣於八十九年
      十二月十七日早上八時五十分許，在「米南汽車旅館」五０二號房，為警查獲
      ，並扣得前開竊得贓物一批（業經被害人立據領回）及鐵鎚一把、拔釘器四支
      、手電筒四支、手套九雙、掃描器一組及螺絲起子一支等竊盜所用之工具。
二、案經台北縣警察局新店分局報請台灣台北地方法院檢察署檢察官偵查起訴及移送
    併案審理。
        理  由
一、右揭犯罪事實，業據被告丙○○於警訊、偵訊中及本院審理時均坦承不諱。經查
    ：
（一）被告丙○○於前開第一、二、三及第四次竊盜案件，為警逮獲後，均冒用「賴
      諭慶」名義應訊，業經本院捺採被告指印，送請內政部警政署刑事警察局，與
      被告前留存於台北縣新店分局流水編號00000000號指紋卡及苗栗縣警
      察局苗栗分局流編號00000000號指紋卡（即第一、二、三次及第四次
      竊案警察局所採捺之指紋卡），進行查驗比對結果，均係同一人指紋，並與刑
      事警察局檔存之丙○○指紋資料相符等情，此有內政部警政署刑事警察局以九
      十年三月二十二日（九０）刑紋字第三五四九二號鑑驗書一份附卷可稽，且被
      害人賴諭慶於本院訊問時亦陳稱：伊身分證於八十九年辦護照時遺失，後來管
      區警員告知伊涉犯竊盜案件，才知道遭人冒用，現已申領補發身分證使用等語
      （見本院九十年二月七日訊問筆錄），並提出報案資料及補發身分證正、反面
      影本在卷可參，是被告冒用賴諭慶身分證件應訊一節（被告另涉偽造文書部分
      ，業經檢察官偵查起訴），堪予認定。惟本件公訴人起訴之對象始終係被告本
      人無誤，本院更正其姓名進行審理，核先敘明。
（二）被告夥同岳偉誠所為第一次竊盜犯行及第二次竊盜未遂犯行，業據被告供承不
      諱，而被害人即億鑫公司總經理辛○○於警訊及本院訊問指述綦詳，並陳稱：
      公司晚上無人留守，大門鎖整個被撬壞等語（見本院九十年二月七日訊問筆錄
      ），並提出修繕門鎖之收據一紙為憑，而被害人貴鵬達公司職員戊○○於警訊
      時陳稱：竊賊撬開大門入內翻箱倒櫃，而觸動警報器，警方僅逮捕被告一人，
      另一名竊賊逃逸等語，且證人即台北縣警察局新店分局江陵派出所庚○○警員
      於本院訊問時亦證陳：貴鵬達公司晚上無人留守，雖大門鎖被撬開但並未達毀
      損程度，因該公司認為不安全才換鎖等語（見同上本院訊問筆錄）。而扣案之
      拔釘器一支長約四十五公分、寬約二公分，不繡鋼材質，二頭尖銳，客觀上足
      以傷害人之生命、身體具有危險性之兇器一節，業經本院勘驗在卷可稽（見同
      上本院訊問筆錄），並有行竊用之手套二雙扣案足佐，是被告與岳偉誠共同攜
      帶兇器踰越門扇竊盜（第一次竊盜犯行部分）及攜帶兇器毀越門扇竊盜未遂（
      第二次竊盜犯行部分），洵堪認定。
（三）被告結夥岳偉誠及郭家豪共三人，於八十九年十二月十六日下午某時，先由被
      告與郭家豪至台北市○○路某五金行，購買鐵鎚一把、拔釘器四支、螺絲起子
      一支等客觀上可作為兇器使用之物及掃描器一組、手電筒四支及手套九雙等物
      ，再由郭家豪駕駛車號ＣＸ─五二二二號自小客車搭載被告及岳偉誠南下苗栗
      ，於當日晚上六時許，至苗栗縣苗栗市○○路三九九號，岳偉誠至一樓附近把
      風，被告與郭家豪戴手套攜帶前開作案工具，以鐵鎚及拔釘器撬開安全門，侵
      入各樓層後，或以掃描器破解辦公室大門密碼，或以鐵鎚及拔釘器撬開大門方
      式，侵入夜間無人看守之三、六及七樓之辦公室建築物內，搜括各辦公室內前
      開財物；復於當晚八時許，再至同縣市○○路一００號，以相同手法，搜括該
      棟樓三、四、五樓辦公室內前開財物等情，業據被告供明在卷，核與同案被告
      岳偉誠及郭家豪於警訊、偵查中供述情節相符，而被害人丁○○（保誠人壽公
      司）、蘇喬依（富邑資訊有限公司）、陳正和（富邦人壽公司）、壬○○（金
      山建築師事務所）、鄭羅春梅（安泰人壽公司）及乙○○（宏泰人壽公司）於
      警訊時亦分別陳稱辦公室遭侵入失竊之事實，並各別立據領回遭竊之贓物，此
      有贓物領據在卷可參。而另觀諸竊案現場照片二十三幀所示（見台灣苗栗地方
      法院檢察署八十九年度偵字第五一九九號卷第六十五頁至七十六頁），被告所
      為第三次竊盜犯行，雖樓梯間安全門及大門均被撬開痕跡，惟並未達毀壞程度
      ，僅有踰越門扇之情形；被告所為第四次竊盜犯行，撬壞氣窗等安全設備侵入
      ，則有毀越安全設備之情形，堪予認定。又被告用以從事第三、四次竊盜之工
      具（扣於台灣苗栗地方法院檢察署九十年度保管字第四扣押物品清單），其中
      拔釘器四支長約四十一公分，螺絲起子一支長約二十九公分，鐵鎚一支長約三
      十二．五公分，業經台灣苗栗地方法院檢察署勘驗無訛，客觀上均足以傷害人
      之生命身體之器械，顯屬具有危險性之兇器，復有勘驗相片二帳在卷可參，並
      有手電筒四支、手套九雙、掃描器一組等作案工具扣案可佐。是被告夥同岳偉
      誠及郭家豪所為第三、四次之加重竊盜事實，洵堪認定。
二、查被告與岳偉誠所為第一次竊盜事實，係犯刑法第三百二十一條第一項第二款、
    第三款之攜帶兇器踰越門扇竊盜罪；次查，被告與岳偉誠所為第二次竊盜事實，
    及係犯刑法第三百二十一條第二項、第一項第二款、第三款之攜帶兇器毀越門扇
    竊盜未遂罪。公訴人認被告所為前開第一、二次竊盜犯行，尚觸犯同法第一項第
    四款之結夥三人以上之加重竊盜，顯係受被告冒「賴諭慶」名義應訊，並陳謂其
    與「丙○○」及岳偉誠共犯所誤導，惟此部分僅係加重竊盜要件減少，無庸變更
    起訴法條，併此敘明。第查，被告夥同岳偉誠及郭家豪所為第三次竊盜犯行，係
    犯刑法第三百二十一條第一項第二、三、四款之結夥三人以上攜帶兇器踰越門扇
    竊盜罪。被告夥同岳偉誠及郭家豪所為第四次竊盜犯行，則係犯刑法第三百二十
    一條第一項第二、三、四款之結夥三人以上攜帶兇器毀越安全設備竊盜罪。又公
    訴人起訴之事實雖未敘及被告第三、四次竊盜犯行（即台灣苗栗地方法院檢察署
    八十九年度偵字第五一九九號併案審理部分），然該部分事實與公訴人起訴之事
    實既具有連續犯之裁判上一罪關係，應為起訴效力所及，本院自得一併審究。而
    公訴人事後查明被告冒名應訊之事實，將原本列為在逃共犯「丙○○」部分，以
    台灣台北地方法院檢察署九十年度偵緝字第二０八號（含同署八十九年度偵緝字
    第六二０號、八十九年度偵字第二三０九三號卷）移送本院併案審理，既與前揭
    起訴事實為同一事實，本院亦得一併審理。被告所為第一、二次竊盜行為與岳偉
    誠間，所為第三、四次竊盜行為與岳偉誠與郭家豪間，有犯意聯絡及行為分擔，
    均為共同正犯。被告先後多次加重竊盜犯行（第二次竊盜事實為未遂犯行），時
    間緊接，犯罪構成要件相同，顯係基於概括犯意為之，應依刑法第五十六條連續
    犯規定論以結夥三人以上攜帶兇器毀越安全設備竊盜一罪，並加重其刑。爰審酌
    被告於盜匪等殘刑通緝期間，猶不思悔悟，先夥同岳偉誠攜帶兇器於夜間侵入公
    司竊取財物，為警逮捕後，經檢察官諭令交保後，變本加厲，再夥同岳偉誠及郭
    家豪等人，備妥作案工具，南下苗栗攜帶兇器於夜間侵入六家公司行竊，其惡行
    重大，破壞社會治安甚鉅及犯後態度等情狀，量處如主文所示之刑，以資懲儆。
    末按，被告正值盛年，竟不思正途，甚至為警查獲其夥同岳偉誠所為第一、二次
    加重竊盜犯行，竟冒「賴諭慶」名義應訊，經檢察官諭令交保後，毫無懺悔之意
    ，再夥同岳偉誠與郭家豪等人，南下苗栗再犯六件加重竊盜犯行（即第三、四次
    竊盜犯行），為警逮捕後，於警訊、偵查中及本院初訊時仍冒「賴諭慶」名義應
    訊，經本院採捺指紋送請內政部警政署刑事警察局鑑定後始確認其真實身分，足
    見其積習已深，顯有犯罪之習慣，刑罰已不足以杜絕其竊盜惡習，應依竊盜犯贓
    物犯保安處分條例第三條第一項第一款、第四條、第五條第一項之規定，併諭知
    於刑之執行前，令入勞動場所強制工作三年以矯正惡習。
三、扣案之拔釘器一支、手套二雙（見甲○八十九年度紅字第二二０一號扣押物品清
    單），係被告與共犯岳偉誠所有，供第一、二次竊盜犯行所用之物。未扣案之鐵
    鎚一把、拔釘器四支、手電筒四支、手套九雙、掃描器一組、螺絲起子一支（見
    苗檢九十年度保管字第四號扣押物品清單），均係被告與共犯郭家豪、岳偉誠所
    有供第三、四次竊盜犯行所用之物，業據其等供明在卷，爰依刑法第三十八條第
    一項第二款規定均宣告沒收之。
四、至於，台灣台北地方法院檢察署以九十年度偵緝字第二０九號（含同署八十九年
    度偵字第三０七０號、八十九年度偵緝字第六二０號），認為被告於八十九年一
    月二十二日，在台北市○○○路中山足球場前，竊取車號己○○所有車號ＡＰＵ
    ─二一一號機車，嗣於同年月二十九日，在台北縣新莊市省道，為警查獲，認被
    告涉犯刑法第三百二十條第一項之普通竊盜罪嫌，移送本院併案審理部分。訊據
    被告丙○○固坦承於前揭時、地，騎用前開機車，為警查獲之事實，惟堅詞否認
    有何竊盜犯行，辯稱：該部機車係綽號「家明」之成年男子借伊使用，並非伊竊
    取等語。公訴人認被告涉犯前開機車竊案，無非係以：被告無法交待機車來源，
    及被害人己○○指述遭竊之時、地及贓物領據等物，資為論據。惟查，被告對於
    該部機車來源、使用情節，始終供述如一，而據其供述取用該部機車之時間及地
    點，與被害人所稱遭竊之時間、地點，已相當差距，況被害人僅單純陳述機車遭
    竊之事實，並未目睹被告竊取該部機車使用，則該部機車是否被告所竊盜誠非無
    疑，縱被告無法提供該「家明」成年男子之真實姓名，供本院究明實情，尚難執
    此反證無法成立，即資為被告竊取該部機車犯行之論據（最高法院三十年上字第
    一八三一號判例意旨參照）。又衡諸常情，盜贓物之取得或出於竊盜、收受、故
    買贓物或侵占離本人所持有之物，或因不知情而取得，原因非僅只一端，要難憑
    被告騎用該被竊贓車，而為警查獲之事實，即認被告涉犯該部機車竊盜犯行；此
    外，復查無其他具體事證足資證明被告涉有併辦意旨所指之竊盜罪嫌，應認無法
    證明被告此部分犯罪，自與前開已論罪科刑部分無連續犯裁判上一罪關係，應退
    回原承辦檢察官另行偵辦。
據上論斷，應依刑事訴訟法第二百九十九條第一項前段，刑法第二十八條、第五十六
條、第三百二十一條第一項第二款、第三款、第四款，第三十八條第一項第二款，竊
盜犯贓物犯保安處保安處分條例第三條第一項第一款、第四條、第五條第一項，判決
如主文。
本案經檢察官陳進德到庭執行職務。
中      華      民      國    九十      年      四      月     十八     日
                              臺灣臺北地方法院刑事第一庭
                                  法    官    傅  中  樂
右正本證明與原本無異。
如不服本判決，應於判決送達後十日內，向本院提出上訴狀。
                                  書 記 官    林  明  龍
中      華      民      國    九十      年      四      月     十八     日
附論罪科刑依據法條：
刑法第三百二十一條第一項第二款、第三款、第四款
刑法第三百二十一條
一犯竊盜罪而有左列情形之一者，處六月以上五年以下有期徒刑：
  於夜間侵入住宅或有人居住之建築物、船艦或隱匿其內而犯之者。
  毀越門扇、牆垣或其他安全設備而犯之者。
  攜帶兇器而犯之者。
  結夥三人以上而犯之者。
  乘火災、水災或其他災害之際而犯之者。
  在車站或埠頭而犯之者。
二前項之未遂犯罰之。


司法院資訊處製作；財團法人民間司法改革基金會備份。
